【裁判字號】    99,抗,21
【裁判日期】    990129
【裁判案由】    聲請再審
【裁判全文】
臺灣高等法院高雄分院刑事裁定            99年度抗字第21號
抗  告  人
即  被  告  甲○○
上列抗告人因違反商業會計法等案件，對於中華民國97年8 月25
日臺灣高雄地方法院97年度訴緝字第6 號判決聲請再審，不服臺
灣高雄地方法院中華民國98年12月23日裁定（98年度聲再字第81
號），提起抗告，本院裁定如下：
    主  文
抗告駁回。
    理  由
一、抗告意旨略以：抗告人即受判決人甲○○（下稱抗告人）前
    因違反商業會計法等案件，經原審法院於民國97年8 月25日
    ，以97年度訴緝字第6 號判決，判處有期徒刑4 月，如易科
    罰金，以銀元300 元即新臺幣900 元折算1 日在案，嗣因抗
    告人撤回上訴而確定（下稱本案）。而本案判決時，以抗告
    人犯罪時間雖於中華民國96年罪犯減刑條例第2 條所定「96
    年4 月24日」之基準日之前，然抗告人曾因本案遭通緝，且
    未於96年12月31日以前自動歸案接受審判，故依上開減刑條
    例第5 條規定，認抗告人不符減刑要件而未予減刑。惟抗告
    人於96年12月間，知悉因另案遭臺灣臺南地方法院檢察署通
    緝，乃主動向該署檢察官聯絡表示願意投案，並於96年12月
    25日，自大陸地區返台，由法務部調查局臺南市調查站人員
    解送臺灣臺南地方法院檢察署歸案，嗣即遭羈押在臺灣臺南
    看守所，直至97年1 月2 日方因獲得交保而停止羈押，同時
    經警方人員帶往臺南市政府警察局第六分局報到，抗告人至
    此才知有因本案遭通緝之情，而上開過程，抗告人於本案審
    理時，業已提出法務部調查局臺南市調查站97年2 月18日之
    公函為證，然本案確定判決卻對此項證據全然置之不理，且
    未於判決中說明何以不予採信之理由，無視抗告人業於96年
    12月25日主動歸案之事實，抗告人爰依刑事訴訟法第420 條
    第1 項第6 款規定聲請再審，原裁定駁回抗告人之再審聲請
    為不當，為此提出抗告，請准予撤銷原裁定，並准予抗告人
    受減刑之裁定等語
二、按有罪之判決確定後，有因發現確實之新證據，足認受有罪
    判決之人應受無罪、免訴、免刑或輕於原判決所認罪名之判
    決者，為受判決人之利益，得聲請再審；法院認為無再審理
    由者，應以裁定駁回之，刑事訴訟法第420 條第1 項第6 款
    、第434 條第1 項分別定有明文。又刑事訴訟法第420 條第
    1 項第6 款所謂「輕於原判決所認罪名之判決」，係指應受
    較輕「罪名」之判決而言，倘受判決人因故致原確定判決未
    適用減刑條例之規定而予以減刑，乃係減刑問題，非屬前揭
    規定所稱之「罪名」（最高法院81年度台抗字第312 號裁定
    意旨可資參照）。
三、經查，抗告人前因違反商業會計法等案件，經原審法院於97
    年8 月25日，以97年度訴緝字第6 號判決，判處有期徒刑4
    月，如易科罰金，以銀元300 元即新臺幣900 元折算1 日在
    案，嗣抗告人於判決後雖曾提起上訴，然又撤回上訴，本案
    乃於97年12月8 日確定等情，有臺灣高等法院被告前案紀錄
    表及抗告人檢附之原確定判決繕本在卷可稽，固堪認定。惟
    依上開抗告人聲請意旨所示，抗告人聲請再審，係對於原確
    定判決未就其所犯之罪予以減刑，認為有所違誤，而非認其
    應受無罪、免訴、免刑或輕於原判決所認罪名之判決，依據
    前揭說明，抗告人之聲請，即未合於刑事訴訟法第420 條第
    1 項第6 款規定之再審要件。
四、復按刑事訴訟法第413 條第1 項第6 款所謂確實之新證據，
    固非以絕對不須經過調查程序為條件，但必須可認為確實足
    以動搖原確定判決而為受判決人有利之判決者為限（最高法
    院41年台抗字第1 號、50年台抗字第104 號判例參照）。經
    查，抗告人曾另因偽造文書案件，為臺南地方法院檢察署96
    年度偵緝字第2053號通緝，而於96年12月25日自動至台南地
    檢署歸案；又曾因偽造文書案，為台南地方法院93年度金重
    訴字第2 號通緝，而於翌日即96年12月26日歸案，旋經該院
    諭知羈押，至97年1 月2 日始以200 萬元交保候傳，再於同
    日向本案原審法院97年度訴緝字第6 號違反商業會計法等案
    件之法官報到而歸案，旋以5 萬元交保候傳等情，業經本院
    前案98年度抗字第198 號聲請減刑案件查明無誤，有該裁定
    書在卷可憑，並為抗告意旨所載明，是本件抗告人雖因他案
    通緝而於96年12月31日前自動歸案，惟確係於97年1 月2 日
    始在本案原審法院97年度訴字緝第6 號案件中自動歸案無訛
    。況抗告意旨亦載稱抗告人於他案訊問中並不知另有案件被
    通緝，則抗告人於96年12月25日自動歸案時，亦無向本案通
    緝之原審法院投案之意，如何能邀得本案減刑之寬典？而抗
    告人所提之法務部調查局臺南市調查站97年2 月18日南市法
    字第09766002300 號函，亦僅載稱抗告人經臺灣臺南地方法
    院檢察署檢察官聯繫後逮捕歸案之旨，並無任何抗告人係向
    本案原審法院投案之記載，自非足以動搖原確定判決而為受
    判決人有利之判決之確實新證據，亦與刑事訴訟法第413 條
    第1 項第6 款所定要件未合。至抗告人於96年12月26日係經
    台南地方法院訊問後裁定予以羈押，並非當庭釋放，則緝獲
    機關亦無從將抗告人立即解送其他通緝法院，抗告意旨未明
    上旨，執詞爭執，亦嫌無據，附此指明。
五、綜上所述，原審法院依刑事訴訟法第434 條第1 項之規定裁
    定駁回抗告人再審之聲請，於法尚無違誤，被告以上開情詞
    ，提起抗告，為無理由，應予駁回。
六、據上論結，應依刑事訴訟法第412 條，裁定如主文。
中    華    民    國    99    年    1     月    29    日
                  刑事第七庭    審判長法  官  莊飛宗
                                      法  官  陳明富
                                      法  官  蔡廣昇
以上正本證明與原本無異。
本件裁定不得再抗告。
中    華    民    國    99    年    1     月    29    日
                                      書記官  曾允志

司法院資訊處製作；財團法人民間司法改革基金會備份。
